【裁判字號】    95,上易,205
【裁判日期】    951011
【裁判案由】    清償借款
【裁判全文】
臺灣高等法院臺中分院民事判決         95年度上易字第205號
上  訴  人  乙○○
被  上訴人  甲○○
訴訟代理人  楊振裕律師
複  代理人  黃文皇律師
上列當事人間請求清償借款事件，上訴人對於民國95年4月13日
臺灣彰化地方法院94年度訴字第611號第一審判決提起上訴，本
院於95年9月27日言詞辯論終結，判決如下：
    主      文
上訴駁回。
第二審訴訟費用由上訴人負擔。
    事實及理由
一、按訴狀送達後，原告不得將原訴變更或追加他訴。但有下列
    各款情形之一者，不在此限：二、請求之基礎事實同一者，
    七、不甚礙被告之防禦及訴訟之終結者，民事訴訟法第255
    條第1項第2款、第7款定有明文。被上訴人起訴時先共同列
    陳柏諺及乙○○二位為被告，嗣於94年9月8日第一次言詞辯
    論程序中因誤認上訴人乙○○非借款人而撤回該部分之訴訟
    ，迨至94年10月13日乙○○代理陳柏諺出庭時，供稱其才是
    本件借款之人，與陳柏諺無關，故於94年11月3日被上訴人
    又具狀追加被告乙○○，並於95年1月12日言詞辯論時撤回
    對陳柏諺起訴，是其追加乙○○為被告自合於民事訴訟法第
    255條第1項第2、7款之規定，原審予以准許，核無不合。
二、被上訴人起訴主張：
    上訴人於民國88年3月間向被上訴人借款新台幣（下同）1,0
    00,000元，並由被上訴人於88年3月12日自田中鎮農會領取
    相同款項，匯入上訴人之夫即訴外人陳柏諺設於田中鎮農會
    00000000000000號帳戶內，並由上訴人以發票人為陳柏諺、
    票號AA0000000、發票日88年4月10日、票面金額1,000,000
    元之支票1紙（下稱系爭支票）交由被上訴人收執作保證，
    嗣因系爭支票屆期，經被上訴人催索未獲置理，爰依消費借
    貸之法律關係，請求判決上訴人應給付被上訴人1,000,000
    元，及自起訴狀繕本送達之翌日起至清償日止，按週年利率
    百分之5計算之利息。
三、上訴人則以上訴人曾自其夫陳柏諺之上開帳戶內先後分3次
    ，即於91年6月25日轉帳11 0,000元、91年7月1日轉帳40,0
    00元、91年12月2日轉帳860, 000元，共計1,010,000元予被
    上訴人，作為償還系爭借款之用，是本件借款業已清償完畢
    等語。
四、原審判決上訴人應如數給付，上訴人提起上訴，其於本院補
    陳：本件借款與訴外人陳樹茂之會款全然無關，上訴人之所
    以將該會款與本件借款牽扯帶在一起，是因為當初接到法院
    通知，心中非常恐懼，才會造成一連串的錯誤。本件借款確
    已清償完畢。為此上訴聲明：原判決廢棄，被上訴人在第1
    審之訴駁回。
    被上訴人則於本院補陳：
    上訴人於原審歷經5次言詞辯論程序，時間長達半年之久，
    均主張上訴人替被上訴人代償應繳納給訴外人陳樹茂之會款
    ，而由被上訴人簽發面額972,000元之本票交伊收執，而會
    款伊已繳清，本件借款業已清償完畢云云。但事後上訴人自
    知無法矇蔽法院，更為主張系爭借款己由伊分別匯款110,00
    0元、40,000元、860,000元給被上訴人作為清償之用云云。
    兩者之已相互矛盾，且上訴人係將該款匯入被上訴人之妻陳
    月珍之帳戶內，而非匯給被上訴人；而上訴人之所以匯款給
    陳月珍，實因上訴人本身並無支票可用，所以向被上訴人之
    妻陳月珍借用支票使用。迨票載到期日，上訴人始將該款存
    入陳月珍之帳戶內，此觀陳月珍簽發以彰化縣田中鎮農會為
    付款人，發票日均為91年11月30日，票面金額為150,000元
    、250,000元及100,000元之支票3紙，於92年12月2日提示，
    而上訴人於同日即匯款860,000元入陳月珍之帳戶內自明，
    至於其餘匯款則與上訴人積欠被上訴人借款1,000,000無關
    。對於上訴人之上訴，答辯聲明：駁回上訴。
五、本件被上訴人主張上訴人於88年3月間向伊人借款1,000,00
    0元，伊於88年3月12日自田中鎮農會領取同額款項，匯入上
    訴人之夫即訴外人陳柏諺設於田中鎮農會00000000000000號
    帳戶內，上訴人則交付被上訴人以陳柏諺為發票人、票號
    AA0000000、發票日88年4月10日、票面金額1,000,00 0元之
    支票乙紙作為保證等情，業據提出彰化縣田中鎮農會取款憑
    條、收入傳票、以陳柏諺為發票人之支票各乙件為證；上訴
    人對於前情雖不爭執，唯抗辯伊於91年6月25日、同年7月1
    日、12月2日分別匯款110,000元、40,000元及860,000元作
    為清償系爭借款云云，並提出彰化縣田中鎮農會客戶往來交
    易明細表等件為證，唯為被上訴人所否認，辯稱上訴人匯入
    上開款項，係因上訴人向伊妻陳月珍借支票使用，迨支票到
    期，上訴人始匯入陳月珍帳戶內供持票人兌領，並非清償系
    爭借款云云，並提出陳月珍簽發之支票3紙為證。
六、經查上訴人對於業已清償系爭借款之情節，於原審中初則以
    伊自89年月起陸續代被上訴人繳納互助會款共972,000元，
    另餘款28,000元則以現款交付被上訴人，是系爭借款業己如
    數清償完畢云云；嗣於原審最後言詞辯論期日改稱伊於上揭
    期日已匯款至被上訴人帳戶內以為清償等語；嗣又於本院審
    理中辯稱係因被上訴人缺錢，簽發票據向他人調現，伊於到
    期日自行匯款至被上訴人帳戶內，以為清償云云，上訴人就
    其清償借款乙節，先後所述已有不符已難採信；被上訴人固
    不否認上訴人確於91年6月25日、同年7月1日及12月2日分別
    匯款110,000元、40,000元及860,000元予其妻陳月珍之帳戶
    內，唯辯稱上訴人匯入上開款項，係因上訴人向伊妻陳月珍
    借支票使用，迨支票到期，上訴人始匯入陳月珍帳戶內供持
    票人兌領，並非清償系爭借款云云，並提出陳月珍簽發之支
    票3紙為證。是以本件應審究者上訴人前開匯款計1,010,000
    元是否作為清償系爭借款之用？經查：
  (一)訴外人陳月珍（被上訴人之妻）確於91年11月30日簽發面額
    共50萬元之支票由上訴人背書後轉讓由他人兌現，有被上訴
    人提出之支票影本3紙附卷可按，亦為上訴人所是認；上訴
    人固主張當時係因被上訴人缺錢要簽發票據向他人調現，而
    伊因積欠被上訴人借款，故被上訴人乃囑伊在票據上背書並
    持向他人調現，迨票據到期，伊乃匯款至陳月珍帳戶內供持
    票人提兌，以此方式作為清償借款云云，但為被上訴人所否
    認，並以前情置辯；苟被上訴人確因需款孔急，須向他人調
    借現款，而上訴人又有積欠被上訴人借款，衡情，本可直接
    將欠款返還，以解被上訴人燃眉之急，乃不此之圖，竟由被
    上訴人之妻陳月珍簽發支票，交由上訴人背書轉讓，再由上
    訴人於期日匯款至陳月珍帳戶內？是上訴人之主張誠難置信
    ；可見被上訴人抗辯上訴人於92年12月2日匯款860,000元，
    其中之500,000元係上訴人向陳月珍借用支票使用，迨到期
    日自行將票面金額匯入陳月珍之帳戶內以供持票人兌領，並
    非清償本件借款之用等情，應屬可信。
  (二)次依上訴人於原審所陳「88年3月借款開始到92年7月15日代
    替原告繳納會款之前都有給付原告利息，以一百萬元1個月
    2萬元計算利息，利息給付方式有時候以現金匯款到原告太
    太的帳戶，有時候拿現金給原告．．．」（見原審卷第34頁
    ），從而，上訴人匯入陳月珍帳戶內之匯款應有部分係支付
    利息之用，而非清償本金之用，而上訴人所舉91年6月25日
    、7月1日所匯110000元、40000元以及同年12月2日匯款其中
    之36萬元，應有部分係支付利息之款項，始為合理之解釋，
    乃上訴人既未能證明各次匯款何項係供支付利息、何項係供
    作清償借款之用，且將之併湊作為清償系爭借款之用，即難
    採信。
七、綜上論述，上訴人之存入各該款項，並非償還系爭借款，所
    辯借款已經清償完畢云云，不可採信。從而被上訴人依據借
    貸之法律關係，請求上訴人返還借款1,000,000元，並自起
    訴狀繕本送達翌日即94年8月26日起至清償日止，按年息5%
    計算之利息，為有理由，應予准許。原審為被上訴人勝訴之
    判決，並依被上訴人之聲請，酌定相當之擔保金額，宣告假
    執行，核無不合。上訴意旨，仍執陳詞指摘原判決不當，求
    予廢棄改判為無理由，應駁回其上訴。
八、據上論結，本件上訴為無理由，依民事訴訟法第449條第1項
    、第78條，判決如主文。
中    華    民    國    95    年    10   月    11     日
                    民事第六庭審判長法  官    林陳松
                                    法  官    鄭金龍
                                    法  官    王重吉
以上正本係照原本作成。
不得上訴。
                                    書記官    林世傑
中    華    民    國    95    年    10    月    12    日
                                                      Ｄ


司法院資訊處製作；財團法人民間司法改革基金會備份。
